【裁判字號】    96,訴,1574
【裁判日期】    970205
【裁判案由】    侵權行為損害賠償
【裁判全文】
臺灣桃園地方法院民事判決              96年度訴字第1574號
原      告  甲○○
訴訟代理人  施小凡律師
被      告  金太極建築物管理維護有限公司
法定代理人  乙○○
上列當事人間侵權行為損害賠償事件，經本院於民國97年1 月22
日言詞辯論終結，判決如下：
    主  文
原告之訴及假執行之聲請均駁回。
訴訟費用由原告負擔。
    事  實
甲、原告方面：
一、聲明：
  (一)被告應給付原告新台幣（下同）1,335,000 元，及自起訴狀
    繕本送達翌日起至清償日止，按年息5 ％計算之利息。
  (二)被告應張貼妨害原告名譽之道歉啟事於社區公告欄3 日。
  (三)願供擔保，請准宣告假執行。
二、陳述：
  (一)原告與被告前負責人即訴外人黃國賢係30餘年之軍校同班同
    學，袍澤情深，雖未簽具形式上契約，惟係合夥共同經營被
    告公司，共創業績共享成果。原告自民國89年4 月起即擔任
    被告公司之經理，並兼任「麒麟山莊社區」總幹事一職，迄
    至96年8 月止合計89個月，每月獲利1 萬元。原告並受黃國
    賢之全權委託，負責及接洽「麒麟山莊社區」之管理維護工
    作，其中亦包括合約之簽訂及代理用印等事宜。
  (二)詎被告之法定代理人乙○○明知原告與黃國賢之合夥關係，
    竟利用黃國賢於96年5 月間因腦中風失去行為能力之際，逕
    自於96年7 月25日變更被告公司之法定代理人為乙○○，並
    於96年8 月23日於「麒麟山莊社區」公告欄發布人事公告，
    無預警將原告解除職務，並稱被告公司前負責人黃國賢委託
    原告簽訂之合約均屬無效，更欲加原告「偽造文書」之罪，
    且意圖侵吞原告每月應得之利潤1 萬元，合計原告損失89萬
    元（計算式：89個月×每月1 萬元＝89萬元）。又原告上開
    職務及利潤原可無限期展延，為此請求被告賠償原告名譽損
    害445,000 元（計算式：每月1 萬元×89個月÷2 ＝445,00
    0 元），合計被告應賠償原告1,335,000 元（890,000 元＋
    445,000 元＝1,335,000 元）。
  (三)被告擅自公告解除原告職務，嚴重損害原告信譽，且被告誣
    衊欲加原告「侵權、偽造文書」之罪，應公告道歉，回復名
    譽。
  (四)原告本擔任被告公司之經理，與被告間有勞動契約之關係存
    在，被告於96年8 月23日變更負責人後毫無預警亦無理由之
    情況下，解除原告職務，此為被告侵權行為之事實及理由，
    爰依民法第184 條第2 項及第195 條第1 項規定，請求判決
    如聲明所示。
三、證據：提出麒麟山莊社區管理服務合約、桃園縣中壢16支郵
    局第230 號存證信函各1 件（均為影本）為證。
乙、被告方面：
    被告於言詞辯論期日未到場，惟據其提出書狀所為聲明、陳
    述略以：
一、聲明：原告之訴駁回。
二、陳述：
    原告並非被告公司之股東，亦非被告前負責人黃國賢之合夥
    人。被告之法定代理人乙○○係經黃國賢與股東黃淑雯親赴
    世茂會計師事務所依法辦理負責人變更手續，一切依法行事
    ，並無原告所稱之擅自變更負責人。
三、證據：提出黃國賢聲明書、金太極建築物管理維護有限公司
    股東名簿、股東同意書、董事願任同意書、公司變更登記表
    、公司章程、經濟部函、桃園縣政府函、桃園縣政府營利事
    業登記證、名片各1 件（均為影本）為證。
    理  由
壹、程序部分：
一、按訴狀送達後，原告不得將原訴變更或追加他訴。但基礎事
    實同一、擴張或減縮應受判決事項之聲明者，不在此限；民
    事訴訟法第255 條第1 項但書第2 、3 款定有明文。本件原
    告起訴時原聲明被告乙○○應給付妨害名譽及侵害利益損害
    合計89萬元，及於麒麟山莊社區公告欄張貼妨害名譽之道歉
    啟事。嗣於訴狀繕本送達被告後，原告具狀擴張請求妨害名
    譽及侵害利益之損害賠償1,335,000 元，及於麒麟山莊社區
    公告欄張貼妨害名譽之道歉啟事3 日（如事實欄聲明所示）
    ，並變更被告為金太極建築物管理維護有限公司。核原告增
    加請求損害金額部分係屬擴張應受判決事項之聲明，而變更
    被告為金太極建築物管理維護有限公司部分，其基礎事實係
    屬同一，揆諸上揭法律規定，應予准許。
二、又依民事訴訟法第256 條規定，不變更訴訟標的，而補充或
    更正事實上或法律上之陳述者，非為訴之變更或追加。原告
    於本院97年1 月22日言詞辯論期日當庭提出民事準備書(二)狀
    ，雖主張被告擅自終止與原告間之勞動契約，依民法第184
    條第2 項規定追加訴訟標的（即追加另一個請求權基礎）為
    被告違反勞動基準法第12條規定等語（見本院卷第63頁），
    惟查，勞動基準法第12條係規定雇主無須預告即得終止勞動
    契約之要件，並非請求權基礎，原告主張追加勞動基準法第
    12條為請求權基礎，尚有誤認。而依原告書狀所載「…。緣
    原告本係擔任被告公司之經理，換言之與被告間有勞動契約
    之關係存在，但卻於96年8 月23日在被告變更負責人後毫無
    預警亦無理由之情況下，解除原告職務，此即為原告為何將
    被告乙○○變更為金太極建築物管理維護有限公司之基礎事
    實及理由，至於請求權基礎方面已如前述，特具狀補充說明
    。」等語，所指「追加被告違反勞動基準法第12條之規定」
    應係就民法第184 條第2 項「違反保護他人法律」規定之法
    律上或事實上之補充陳述，尚非訴訟標的或請求權基礎之追
    加，併予敘明。
三、本件被告經合法通知，未於言詞辯論期日到場，核無民事訴
    訟法第386 條所列各款情形，爰依原告之聲請，由其一造辯
    論而為判決。
貳、實體部分：
一、兩造不爭執事項：
  (一)原告自89年4 月起擔任被告公司之人事經理，並兼任「麒麟
    山莊社區」之總幹事；麒麟山莊社區與被告簽有管理服務合
    約，有合約書在卷可按（見本院卷第6 頁）。
  (二)被告公司前負責人為黃國賢，於96年7 月20日變更為乙○○
    。被告於96年8 月23日於「麒麟山莊社區」公告欄發布人事
    公告，其中說明第5 項：「原人事經理甲○○先生，因個人
    因素無法繼續擔任原職務，故與免職，即日生效」，有人事
    公告、被告公司變更登記表在卷可稽（見本院卷第12、42、
    43頁）。
二、本件爭點：
  (一)原告與被告前負責人黃國賢間有無合夥關係？
  (二)被告解除原告經理職務，有無違反勞動基準法第12條之規定
    ？
  (三)原告依民法第184 條第2 項、第195 條第1 項規定請求被告
    損害賠償及於麒麟山莊社區○○道歉啟事，有無理由？
三、本院判斷：
  (一)原告與被告前負責人黃國賢間有無合夥關係？
    1.按當事人主張有利於己之事實者，就其事實有舉證之責任
      。民事訴訟法第277 條定有明文。又就侵權行為言，被害
      人應就行為人因故意或過失，不法侵害其權利之事實負舉
      證責任，此與債務不履行以由債務人證明免責事由者，有
      所不同（最高法院70年度台上字第2550號判決參照）。本
      件原告主張與被告前負責人黃國賢間為合夥關係，為被告
      所否認，則原告與黃國賢間就被告公司之經營是否有合夥
      關係之事實，應由原告舉證證明。
    2.按稱合夥者，係謂二人以上互約出資以經營共同事業之契
      約，民法第667 條第1 項定有明文。查被告之資本總額為
      100 萬元，其股東於96年7 月20日變更前為訴外人黃國賢
      及黃淑雯，而黃國賢於96年7 月18日退股，原出資額29萬
      元部分由黃淑雯承受，出資額51萬元部分則由乙○○承受
      ，被告於96年7 月20日變更後之股東及出資額分別為乙○
      ○51萬元，黃淑雯49萬元，此有被告公司股東名簿、股東
      同意書、公司變更登記表各1 件在卷可稽（見本院卷第39
      、40、42、43頁），並為原告所不爭執。是原告並非被告
      之股東，則黃國賢依公司法之規定將其股份轉讓予黃淑雯
      、乙○○，及被告之法定代理人由黃國賢變更為乙○○乙
      節，應與原告無涉。原告主張與被告前負責人黃國賢合夥
      經營被告公司，惟就合夥之事實未舉證以實其說，縱原告
      自89年4 月起即擔任被告公司之人事經理，並兼任「麒麟
      山莊社區」總幹事及原告代表被告與麒麟山莊社區簽訂管
      理服務合約等情屬實，惟亦不能證明原告與黃國賢間有民
      法上之合夥關係，原告主張與黃國賢合夥共同經營被告公
      司，尚屬無據。
  (二)被告解除原告經理職務，有無違反勞動基準法第12條之規定
    ？
    按經理人與公司間為委任關係，此由公司法第29條第2 項「
    經理人之委任‧‧‧」之規定即明。而勞動基準法所規定之
    勞動契約，係指當事人之一方，在從屬於他方之關係下，提
    供職業上之勞動力，而由他方給付報酬之契約，與委任契約
    之受僱人，以處理一定目的之事務，具有獨立之裁量權者有
    別，最高法院83年度台上字第72號判決可資參照，是以公司
    委任的經理人，屬委任關係，非勞動基準法所稱的勞工，自
    無勞動基準法之適用。又所謂委任，係指委任人委託受任人
    處理事務之契約而言。委任之目的，在一定事務之處理。故
    受任人給付勞務，僅為手段，除當事人另有約定外，得在委
    任人所授權限範圍內，自行裁量決定處理一定事務之方法，
    以完成委任之目的。而所謂僱傭，則指受僱人為僱用人服勞
    務之契約而言。僱傭之目的，僅在受僱人單純提供勞務，有
    如機械，對於服勞務之方法亳無自由裁量之餘地。兩者之內
    容及當事人間之權利義務均不相同（最高法院83年度台上字
    第1018號判決要旨參照）。查原告為被告公司之人事經理，
    依被告於麒麟山莊社區之人事公告說明三「原人事經理之職
    務調派及員工工作排班，由現任負責人乙○○先生擔任人員
    派遣及班別排定」之記載，可見被告公司員工工作排班係由
    原告派遣調派，並依原告主張受黃國賢全權委託代表被告負
    責接洽麒麟山莊社區之管理維護及合約之簽訂等情，足見原
    告與被告間係屬委任關係而非勞動之僱傭關係。原告既非勞
    動基準法所稱之勞工，其與被告間之權利義務，自應依委任
    關係決定之，並無勞動基準法之適用，依民法第549 條規定
    ，當事人之任何一方得隨時終止委任契約。原告主張被告無
    預警解除經理職務，違反勞動基準法第12條規定云云，尚無
    可採。
  (三)原告依民法第184 條第2 項、第195 條第1 項規定請求被告
    損害賠償及於麒麟山莊社區○○道歉啟事，有無理由？
    1.按違反保護他人之法律，致生損害於他人者，負賠償責任
      。但能證明其行為無過失者，不在此限。民法第184 條第
      2 項定有明文。又所謂侵害名譽，係指貶損他人人格在社
      會上之評價而言，必須依一般社會觀念足認其人之聲譽已
      遭貶損始足當之，至於主觀上是否感受到損害，則非認定
      之標準。原告主張依民法第184 條第2 項規定請求損害賠
      償，自應就被告有違反保護他人之法律及妨害名譽致生損
      害之事實負舉證證任。查原告與被告間為委任關係，原告
      非屬勞動基準法所稱之勞工，無勞動基準法之適用，被告
      於96年8 月23日於「麒麟山莊社區」公告欄解除原告職務
      ，尚無違反勞動基準法之有關規定等情，已如前述。又被
      告於於該人事公告說明第5 項僅為：「原人事經理甲○○
      先生（即原告），因個人因素無法繼續擔任原職務，故與
      免職，即日生效」，亦難認被告有不法侵害原告之名譽、
      人格權或其他人格法益之行為。此外原告又未舉證證明被
      告有何違反保護他人之法律致生損害於原告，原告主張依
      民法第184 條第2 項侵權行為之法律關係請求被告賠償原
      告每月應得之利益89個月計89萬元及名譽損害445,000 元
      ，洵屬無據。
    2.另原告主張被告欲加其「侵權、偽造文書」之罪，應公開
      道歉云云，查依原告所提出被告法定代理人乙○○寄予原
      告之中壢16支郵局第230 號存證信函第4 點「請提出本公
      司之書面相關授權書，否則甲○○先生（即原告）對外已
      簽訂有關本公司之相關合約視同無效，本公司將依法對甲
      ○○先生保留相關法律追述權，以上特此聲明。有關對於
      甲○○先生使用本公司（金太極建築物管理維護有限公司
      ，統一編號：00000000）名義對外簽訂之任何合約，請於
      函到後7 日內提出相關授權證明文件，否則將依法提告侵
      權、偽造文書等相關告訴」之記載（見本院卷第14、15頁
      ），乃係通知原告提出原告以被告公司名義對外簽訂合約
      之相關授權證明文件，屬兩造間之授權糾葛，尚難認被告
      有不法侵害原告名譽之行為，且上開存證信函僅寄送予原
      告，被告並未散佈予其他人知悉，亦無證據證明原告在社
      會上之聲譽已遭貶損，原告請求被告應張貼妨害名譽之道
      歉啟事於社區公告欄3 日，自屬無據。
  (四)綜上所述，原告主張依民法第184 條第2 項、第195 條第1
    項規定，請求被告賠償1,335,000 元暨自起訴狀繕本送達翌
    日起至清償日止之法定遲延利息；及被告應張貼妨害原告名
    譽之道歉啟事於社區公告欄3 日；均無理由，應予駁回。原
    告之訴既經駁回，其假執行之聲請已失所附麗，應併予駁回
    。
四、本件事證已臻明確，兩造其餘主張陳述及所提證據，經核與
    本件判決之結果均無影響，爰不另一一論述，併此敘明。
五、據上論結：本件原告之訴為無理由，依民事訴訟法第78條、
    第385 條第1 項前段，判決如主文。
中    華    民    國    97    年    2     月      5   日
                  民事第二庭    法  官  蔡寶樺
以上正本係照原本作成
如對本判決上訴，須於判決送達後20日內向本院提出上訴狀
中    華    民    國    97    年    2     月      12  日
                                書記官  李宛儒


司法院資訊處製作；財團法人民間司法改革基金會備份。
